臺灣新北地方法院民事判決
111年度簡字第5號
原      告  陳奕昇  

被      告  林萬元  

上列當事人間因過失傷害案件，原告提起侵權行為損害賠償之刑
事附帶民事訴訟（109年度審交附民字第772號），經本院刑事庭
裁定移送前來，本院於民國111年3月14日言詞辯論終結，判決如
下：
    主      文
一、被告應給付原告新臺幣（下同）644,337元，及自民國110 
    年11月2日起至清償日止，按年息5%計算之利息。
二、原告其餘之訴駁回。
三、訴訟費用由被告負擔10分之7，餘由原告負擔。
四、本判決第一項於原告以215,000元為被告供擔保後，得假執
    行。但被告如以644,337元為原告預供擔保，得免為假執行
    。
五、原告其餘假執行之聲請駁回。 
    事實及理由
壹、程序方面：
一、按本於道路交通事故有所請求而涉訟者，不問其標的金額或
    價額一律適用簡易程序，新修正民事訴訟法第427條第2項第
    11款（於民國110年1月20日公布，並於公布後2日即110年1 
    月22日起施行）定有明文。次按修正之民事訴訟法簡易訴訟
    程序，依本施行法第12條第10項公告施行後，於修正前已繫
    屬之事件，未經終局裁判者，適用修正後之規定，此觀民事
    訴訟法施行法第4條之1第1款甚明。查本件原告基於道路上
    之交通事故而提出侵權行為損害賠償之訴訟，雖於民事訴訟
    法第427條第2項規定修正前即繫屬於本院，然既尚未經終局
    裁判，依前揭施行法規定，本件於新法公布生效後，即應改
    行簡易程序。是本件先前雖行普通訴訟程序，然因應法規修
    正施行，本件判決改以簡易程序之相關規定為之，合先敘明
    。
二、按訴狀送達後，原告不得將原訴變更或追加他訴，但擴張或
    減縮應受判決事項之聲明者，不在此限，民事訴訟法第255
    條第1項第3款定有明文。經查，本件原告原起訴請求被告應
    給付原告新臺幣（下同）93萬元及自刑事附帶民事訴訟起訴
    狀繕本送達翌日起至清償日止，按年息5%計算之利息，嗣於
    110年10月28日言詞辯論期日當庭變更聲明利息部分自110年
    10月28日言詞辯論筆錄送達被告之翌日起至清償日止，按年
    息5%計算之利息（見本院110年度訴字第125號卷第125頁，
    下稱訴字卷）。經核原告所為訴之聲明變更，係屬擴張、減
    縮應受判決事項之聲明，依前開規定，尚無不合，應予准許
    。
三、被告經合法通知，未於最後言詞辯論期日到場，核無民事訴
    訟法第386條各款所列情形，爰依原告之聲請，由其一造辯
    論而為判決。
貳、實體方面：
一、原告主張：
  ㈠被告於109年2月10日8時5分許，駕駛車牌號碼00-0000號自用
    小客車（下稱系爭車輛），沿新北市土城區明德路往清水路
    方向行駛，行經明德路1段與仁愛路口欲左轉之際，本應注
    意車前狀況，隨時採取必要之安全措施，且應行至交岔路口
    中心處左轉，並不得占用來車道搶先左轉，並應禮讓直行車
    先行，而依當時天候情、日間自然光線、柏油路面乾燥、無
    缺陷、無障礙物、視距良好等客觀情形，並無不能注意之情
    事，然被告竟疏未注意及此，即貿然搶先左轉，適對向車道
    有原告騎乘車牌號碼000-000號普通重型機車，沿明德路1段
    往延吉街方向直行至該處路口，見狀閃避不及，先擦撞左側
    訴外人吳瑞南所騎乘之車牌號碼000-000號普通重型機車，
    再與被告駕駛之系爭車輛發生碰撞（下稱系爭事故），致原
    告人車倒地，受有右肩峰與鎖骨關節閉鎖性脫臼、鼻根部及
    下巴2處撕裂傷等傷害（下稱系爭傷害）。上開事實，業經
    臺灣新北地方檢察署（下稱新北檢）檢察官提起公訴，並經
    鈞院刑事庭以109年度審交易字第979號刑事判決判決被告犯
    過失傷害罪，處拘役40日，得易科罰金確定。因原告所受系
    爭傷害，係因被告之侵權行為所致，被告自應負損害賠償責
    任。為此，依侵權行為之法律關係，請求被告賠償原告所受
    損害，而原告所受損害為醫療費用196,255元、看護費用9萬
    元、工作損失36萬元及精神慰撫金30萬元，共計總計946,25
    5元，但原告只請求93萬元及法定遲延利息等語。
　　並聲明：⒈被告應給付原告93萬元，及自110年10月28日言詞
    辯論筆錄送達被告之翌日起至清償日止，按年息5%計算之利
    息。⒉原告願供擔保，請准宣告假執行。
二、被告未於言詞辯論期日到場，亦未提出書狀作何聲明或陳述
    。
三、本院之判斷：　　
　㈠原告主張被告於上開時、地，駕駛系爭車輛，與原告所騎乘
    之機車發生碰撞，致原告因此受有系爭傷害之事實，業據提
    出員工在職、薪資證明書、新北市土城區農會存摺明細、醫
    療費用單據、收據、診斷證明書等件為證（見訴字卷第127
    頁至第199頁），並有道路交通事故現場圖、道路交通事故
    調查報告表㈠㈡、現場照片、監視器翻拍照片附卷可稽（見訴
    字卷第53頁至第76頁）。又被告因上開過失傷害之犯行，經
    新北檢檢察官以109年度偵字第24495號起訴，及經本院以10
    9年度審交易字第979號刑事判決認定被告犯過失傷害罪，處
    拘役40日，得易科罰金確定等情，有本院109年度審交易字
    第979號判決在卷可參（見訴字卷第11頁至第13頁），復經
    本院依職權調閱上開刑事案卷查核屬實，堪信為真。
　㈡按汽車行駛至交岔路口，其行進、轉彎，應依下列規定：左
    轉彎時，應距交岔路口30公尺前顯示方向燈或手勢，換入內
    側車道或左轉車道，行至交岔路口中心處左轉，並不得占用
    來車道搶先左轉。轉彎車應讓直行車先行。道路交通安全
    規則第102條第1項第5款、第7款分別定有明文。本件被告駕
    駛汽車上路，自應予以注意，而依當時天候晴、日間自然光
    線、柏油路面、乾燥、無缺陷、無障礙物、視距良好之客觀
    狀況（見訴字卷第55頁），亦無不能注意之情事，詎被告疏
    於注意未達路口中心即搶先左轉，且未禮讓直行車先行，有
    路口監視器翻拍照片及現場照片在卷可參（見訴字卷第60頁
    至第76頁），致生系爭事故，其有過失甚明。而系爭事故經
    送請新北市政府車輛行車事故鑑定委員會鑑定，該會110年6
    月11日新北車鑑字第0000000號鑑定意見書，關於系爭事故
    發生原因鑑定結果謂：「林萬元駕駛自用小客車，未達路
    口中心，搶先左轉，為肇事原因。陳奕昇駕駛普通重型機
    車，無肇事因素。吳瑞南駕駛普通重型機車，無肇事因素
    。」（見訴字卷第97頁至第99頁），足見被告確有未達路口
    中心，搶先左轉，且未禮讓直行車之情形而有過失，且被告
    之過失行為與原告所受系爭傷害間具相當因果關係，從而原
    告主張被告應負侵權行為損害賠償責任乙節，核屬有據。
　㈢按因故意或過失，不法侵害他人之權利者，負損害賠償責任
    。違反保護他人之法律，致生損害於他人者，負賠償責任。
    但能證明其行為無過失者，不在此限。汽車、機車或其他非
    依軌道行駛之動力車輛，在使用中加損害於他人者，駕駛人
    應賠償因此所生之損害。但於防止損害之發生，已盡相當之
    注意者，不在此限。不法侵害他人之身體或健康者，對於被
    害人因此喪失或減少勞動能力或增加生活上之需要時，應負
    損害賠償責任。不法侵害他人之身體、健康、名譽、自由、
    信用、隱私、貞操，或不法侵害其他人格法益而情節重大者
    ，被害人雖非財產上之損害，亦得請求賠償相當之金額，民
    法第184條第1項前段、第2項、第191條之2、第193條第1項
    、第195條第1項前段分別定有明文。經查，被告於前揭時地
    ，駕駛系爭車輛，因未注意而搶先左轉之行為致原告受有系
    爭傷害，業經認定如前，則原告請求被告依侵權行為法律之
    規定賠償其所受損害，即無不合，茲就原告請求之各項賠償
    金額審究如下：
　⒈醫療費用部分：
　　原告主張因系爭事故受有系爭傷害，故至亞東紀念醫院就診
    ，支出醫療費用196,255元，有該院診斷證明書及醫療費用
    證明單在卷可稽（見訴字卷第147頁至第199頁）。然查，原
    告所提出上開醫療費用單據總金額僅為175,004元(計算式：
    200＋880＋570＋550＋570＋770＋77,932＋971＋570＋570＋77,932＋5,
    868＋971＋570＋570＋550＋570＋880＋570＋570＋810＋660＋40＋280＋5
    80＝175,004)，又被告就此部分並未爭執，是原告請求醫療
    費用於175,004元之範圍內，為有理由，應予准許，逾此範
    圍的請求，則無理由，應予駁回。
　⒉看護費用部分：
　⑴按不法侵害他人之身體或健康者，對於被害人因此喪失或減
    少勞動能力或增加生活上之需要時，應負損害賠償責任。次
    按親屬代為照顧被害人之起居，固係基於親情，但親屬看護
    所付出之勞力並非不能評價為金錢，雖因二者身分關係而免
    除被害人之支付義務，惟此種基於身分關係之恩惠，自不能
    加惠於加害人。故由親屬看護時雖無現實看護費之支付，仍
    應認被害人受有相當於看護費之損害，得向上訴人請求賠償
    ，始符公平原則（最高法院94年度台上字第1543號判決意旨
    參照）。復按親屬間之看護，縱因出於親情而未支付該費用
    ，然其所付出之勞力，顯非不能以金錢為評價，此種基於身
    分關係之恩惠，自不能加惠於加害人，而應比照一般看護情
    形，認被害人受有相當看護費之損害，命加害人賠償，始符
    民法第193條第1項所定增加生活上需要之意旨（最高法院89
    台上字第1749號判決要旨亦可資參照）。
　⑵原告主張其因系爭事故所致傷害，日常生活無法自理，於出
    院後3個月需專人照顧，並由原告之家人照顧，共計花費看
    護費90,000元等情，業據其提出110年5月14日亞東紀念醫院
    之診斷證明書為證（見訴字卷第169頁），並經亞東醫院110
    年5月5日亞病歷字第110050511號函覆表示「病患之傷勢宜
    休養參個月，全日照顧六周，半日照顧六周」等語在卷（見
    訴字卷第93頁），且觀諸原告所受系爭傷害並非輕微，是原
    告主張其需要3個月專人看護，應屬可採。又核原告所請求
    之金額係以每月30,000元計算，符合市場半日照顧之行情，
    且被告就此部分亦未爭執，自應准許。
　⒊工作損失部分：
  ⑴原告主張系爭事故當時，為市場豬肉攤店員，其每月薪資收
    入為50,000元，現每月薪資收入調升為60,000元，因受有系
    爭傷害，而無從事上開工作共6個月等語，並提出亞東紀念
    醫院乙種診斷證明書2份為據（見訴字卷第167頁至第169頁
    ）。惟查，依原告所檢附上開110年5月14日診斷證明書記載
    ，原告受有右肩峰與鎖骨關節閉鎖性脫臼，醫囑載明「病患
    於109年2月10日急診，109年2月12日入院，109年2月13日行
    開放性復位、骨折鋼板固定手術，109年2月17日出院。出院
    後須請專人照顧3個月需休養3個月」等語（見訴字卷第169
    頁）。復依110年9月24日診斷證明書所載，「病患於110年9
    月15日入院，110年9月16日行拔釘術，110年9月17日出院。
    需先休養1個月。」等語（見訴字卷第167頁），足見原告受
    有系爭傷害時間為109年2月10日，並於109年2月13日行開放
    性復位、骨折鋼板固定手術，嗣於109年2月17日出院，醫囑
    認原告需休養3個月，再於110年9月15日入院進行拔釘術，
    醫囑認原告術後需休養1個月之事實，則依上開診斷證明書
    ，應認原告主張其受有系爭傷害後，無法從事市場工作約4.
    37個月【計算式：(8天(109年2月10日至109年2月17日)＋(3
    月×30天)＋3天(110年9月15日至110年9月17日)＋1月×30天)÷3
    0＝4.37】。
  ⑵又原告主張系爭事故當時，其每月薪資收入為50,000元，110
    年5月20日後每月薪資收入調升為60,000元，並提出員工在
    職、薪資證明書、新北市土城區農會存摺明細在卷可稽（見
    訴字卷第127頁至第145頁），而經本院查詢，行政院主計總
    處行業統計分類關於從事生鮮、冷藏、冷凍或其他保藏處理
    肉品批發之行業，批發業109年7月總薪資總計為55,150元，
    此有查詢結果1份附卷可採（見訴字卷第205頁至第207頁）
    ，核原告上開主張之每月薪資符合市場行情，應為可採。從
    而，原告得請求之無法工作損失為229,333元【計算式：（5
    0,000元÷30×98天(8天（109年2月10日至109年2月17日)＋3個
    月)）＋（60,000元÷30×33天（3天(110年9月15日至110年9月
    17日)＋1月）＝229,333元，元以下四捨五入】，逾此部分請
    求，即應予以駁回。
　⒋精神慰撫金部分：
　⑴按慰藉金之賠償須以人格權遭遇侵害，使精神上受有痛苦為
    必要，其核給之標準固與財產上損害之計算不同，然非不可
    斟酌雙方身分資力與加害程度，及其他各種情形核定相當之
    數額（最高法院51年臺上字第223 號判決意旨參照）。經查
    ，原告因系爭事故，受有右肩峰與鎖骨關節閉鎖性脫臼之傷
    害，經住院手術治療，且於受傷後長達1年多都無法恢復如
    初，有亞東醫院診斷證明書、醫藥費收據在卷可參（見訴字
    卷第147頁至第199頁），堪認原告確因系爭事故受有精神及
    身體上相當程度之痛苦，則原告請求被告賠償精神慰撫金，
    自屬有據。
　⑵本院審酌原告為大學畢業，職業為市場豬肉攤店員，108年度
    所得資料約59萬元，名下有不動產及投資數筆；被告108年
    度所得資料為0元，名下有汽車2輛，業經原告陳明在卷（見
    訴字卷第40頁），復有兩造稅務電子閘門財產所得明細表可
    參（見限閱卷），故本院審酌上開兩造身分、地位、經濟能
    力，被告之過失情節，及前述原告因系爭事故受到系爭傷害
    ，所受傷勢及身體及精神上所受痛苦程度等情，認原告請求
    精神慰撫金以15萬元為適當，逾此部分之請求，尚屬無據，
    應予駁回。
　⒌從而，原告所受之損害總額為644,337元（計算式：175,004＋
    90,000＋229,333 ＋150,000＝644,337元）。
  ㈣次按給付無確定期限者，債務人於債權人得請求給付時，經
    其催告而未為給付，自受催告時起，負遲延責任。其經債權
    人起訴而送達訴狀，或依督促程序送達支付命令，或為其他
    相類之行為者，與催告有同一之效力；遲延之債務，以支付
    金錢為標的者，債權人得請求依法定利率計算之遲延利息；
    應付利息之債務，其利率未經約定，亦無法律可據者，年息
    為5%，民法第229條第2項、第233條第1項前段及第203條分
    別定有明文。經查，原告對被告之侵權行為損害賠償請求權
    ，係屬於未定給付期限之金錢債權，而本件110年10月28日
    言詞辯論筆錄於110年11月1日送達被告（見訴字卷第203頁
    ），則原告請求被告自110年10月28日言詞辯論筆錄送達翌
    日即自110年11月2日起算法定遲延利息，自屬有據，應予准
    許。
  ㈤末按「保險人依本法規定所為之保險給付，視為被保險人損
    害賠償金額之一部分；被保險人受賠償請求時，得扣除之。
    」強制汽車責任保險法第32條定有明文。查被告已於109年8
    月20日向保險公司提出強制汽車責任保險給付申請在案，惟
    未提供原告病歷資料，致原告尚未領取強制汽車責任保險之
    理賠，有第一產物保險股份有限公司111年3月3日一產服字
    第0011110031號函附卷可考（見本院卷第15頁），此部分將
    來若有理賠，依上規定，應視為被告賠償予原告之一部分，
    得自本件判決金額扣除，並予敘明。
四、綜上所述，原告依侵權行為法律關係，請求被告給付原告64
    4,337元及自110年11月2日起至清償日止，按年息5%計算之
    利息，為有理由，應予准許；逾此部分之請求，為無理由，
    應予駁回。
五、原告陳明願供擔保，聲請宣告假執行，就原告勝訴部分，經
    核並無不合，爰酌定相當擔保金額准許之。併依職權酌定相
    當擔保金額，准被告預供擔保後，得免為假執行。至原告敗
    訴部分，其假執行之聲請已因訴之駁回而失所附麗，應予駁
    回。
六、本件判決之基礎已臻明確，兩造其餘之攻擊或防禦方法及所
    用之證據，核均與本判決結果無影響，爰不一一予以論列，
    併此敘明。
七、據上論結：原告之訴為一部有理由，一部無理由，因此判決
    如主文。
中　　華　　民　　國　　111 　年　　3 　　月　　28　　日
                  民事第七庭    法　官　謝宜雯
以上正本係照原本作成
如對本判決上訴，須於判決送達後20日內向本院提出上訴狀。如
委任律師提起上訴者，應一併繳納上訴審裁判費。
中　　華　　民　　國　　111 　年　　3 　　月　　28　　日
                                書記官　劉德玉